臺灣臺中地方法院刑事判決
111年度金訴字第354號
公  訴  人  臺灣臺中地方檢察署檢察官
被      告  吳岱諺


選任辯護人  許盟志律師
上列被告因洗錢防制法等案件，經檢察官提起公訴（111年度偵
字第2161號），被告於準備程序中就被訴事實為有罪之陳述，經
本院告知簡式審判程序意旨，並聽取檢察官、被告及其辯護人之
意見後，本院合議庭裁定由受命法官獨任改依簡式審判程序審理
，判決如下：
    主    文
吳岱諺共同犯洗錢防制法第十四條第一項之一般洗錢罪，處有期
徒刑參月，併科罰金新臺幣貳萬元，罰金如易服勞役，以新臺幣
壹仟元折算壹日。緩刑貳年。
    犯罪事實
一、吳岱諺明知將金融帳戶交予他人，並依指示提領或匯轉該不
    明匯入帳戶內款項，將因而使他人從事詐欺取財用以處理詐
    騙犯罪所得，致使被害人及警方一時追查無門，其在真實年
    籍不詳自稱「謝喬飛」之人許以新臺幣(下同)7,000元之不
    法利益後，竟基於交付帳戶供詐欺者收受遭該詐欺者施詐受
    騙民眾匯款之共同詐欺取財，及轉匯匯入款項予不明人士之
    掩飾犯罪所得去向之共同洗錢犯意，於民國110年8月27日前
    某日，將其向玉山商業銀行太平分行所申請之帳戶（銀行代
    碼：808、帳號：0000000000000號），提供予「謝喬飛」作
    為詐欺、存、提款、匯款之用，「謝喬飛」於110年8月27日
    ，在臉書網站社團內見吳家洋發文欲購買機車零件，即以該
    網站訊息功能向吳家洋佯稱有其所而之機車零件待售，在取
    得價金匯款後即可寄出云云，致吳家洋因此陷於錯誤，而同
    日22時16分許，匯款2萬7,080元至吳岱諺上指帳戶內，吳岱
    諺旋即「謝喬飛」指示該筆匯款分多筆轉匯至「謝喬飛」指
    定之帳戶。嗣吳家洋未如期收到所購買之機車零件，始悉受
    騙。
二、案經吳家洋訴由新北市政府警察局三重分局轉由臺中市政府
    警察局太平分局報告臺灣臺中地方檢察署檢察官偵查起訴。
    理    由
一、本案被告被訴違反洗錢防制法等一案，為死刑、無期徒刑、
    最輕本刑為3年以上有期徒刑之罪或高等法院管轄第一審案
    件以外之案件，且被告於本院準備程序時就被訴事實為有罪
    之陳述，經本院告知簡式審判程序之旨，聽取檢察官、被告
    及其辯護人之意見後，認無不得或不宜改依簡式審判程序進
    行之情形，爰依刑事訴訟法第273條之1第1項規定，進行簡
    式審判程序，是本案之證據調查，依刑事訴訟法第273條之2
    規定，不受同法第159條第1項、第161條之2、第161條之3、
    第163條之1及第164條至第170條規定之限制。
二、認定犯罪事實所憑證據及理由
　㈠上揭犯罪事實，業據被告吳岱諺於本院準備程序及審理時均
    坦承不諱，並有證人即告訴人吳家洋110.09.05警詢（111偵
    2161卷第19至21頁）、吳家洋之內政部警政署反詐騙諮詢專
    線紀錄表、新北市政府警察局三重分局重陽派出所受理各類
    案件紀錄表、受理詐騙帳戶通報警示簡便格式表（111偵216
    1卷第23至27頁）、告訴人提出之臉書網站訊息對話翻拍12
    紙及轉帳交易明細單1紙（111偵2161卷第29至39頁）、機車
    零件照片（111偵2161卷第41至43頁）、吳岱諺提出之臉書
    私訊對話紀錄（111偵2161卷第45至49頁）、玉山銀行集中
    管理部110年10月219日玉山個（集）字第1100095476號函並
    檢送吳岱諺之開戶資料及交易明細（111偵2161卷第51至56
    頁）、臺灣高雄地方檢察署110年度偵緝字第86、87號、110
    年度偵字第12170號聲請簡易判決處刑書（被告：謝智宇）
    （111偵2161卷第61至67頁）、臺灣高雄地方法院110年度簡
    字第2636號刑事簡易判決（被告：謝智宇）（111偵2161卷
    第71至80頁）、吳岱諺提出之存摺內頁影本（111偵2161卷
    第87至89頁）等資料附卷可稽，足認被告所為任意性自白與
    事實相符，堪以採信。
　㈡綜上，本案事證業已明確，被告所為詐欺取財、一般洗錢行
    為洵堪認定，應依法論科。
三、論罪科刑
　㈠提領或轉匯款項行為係詐欺集團遂行詐欺犯行最後關鍵行為
    ，構成詐欺集團詐取金錢之犯罪事實一部，屬正犯行為：
　1.於以詐欺集團中由部分成員致電對被害人施以詐術，使被害
    人交付財物予集團中擔任車手之成員，或指定被害人匯款至
    人頭帳戶內，再由擔任車手之成員提領，此各階段由多人縝
    密分工始完成之集團性犯罪，其詐欺行為之著手，應為集團
    成員致電對被害人施以詐術時；至行為人因而陷於錯誤，給
    付財物或匯入人頭帳戶，及車手提領匯入人頭帳戶之款項，
    則分別為詐欺犯行之既遂，及完成詐欺之最後關鍵行為（最
    高法院110年台上字第1224號判決要旨參照）。幫助犯，係
    以幫助他人犯罪之意思而參與犯罪構成要件以外之行為而成
    立。所謂「以幫助他人犯罪之意思而參與」者，指其參與之
    原因，僅在助成他人犯罪之實現者而言，倘以合同之意思而
    參加犯罪，即係以自己犯罪之意思而參與，縱其所參與者為
    犯罪構成要件以外之行為，仍屬共同正犯。又所謂「參與犯
    罪構成要件以外之行為」者，指其所參與者非直接構成某種
    犯罪事實之內容，而僅係助成其犯罪事實實現之行為而言，
    苟已參與構成某種犯罪事實之一部，即屬分擔實行犯罪之行
    為，雖僅以幫助他人犯罪之意思而參與，亦仍屬共同正犯（
    最高法院105年台上字第88號判決要旨參照）。
　2.經查，被告吳岱諺提供帳戶並依指示轉匯詐騙款項之行為，
    既有容認自己參與犯罪事實之意思，而其參與分擔之事實又
    係詐欺集團完成詐欺取財犯行之最後關鍵行為，依前開說明
    ，自屬該詐欺集團遂行詐欺取財犯行之共同正犯無疑。
  ㈡被告轉匯可預見為詐欺款項予他人之行為，屬掩飾、隱匿犯
    罪所得去向之洗錢行為：
　1.洗錢防制法所稱之「洗錢」行為，於同法第2條明定其類型
    ，並於第14條（一般洗錢罪）、第15條（特殊洗錢罪）規定
    罰則，俾防範犯罪行為人藉製造資金流動軌跡斷點之手段，
    去化不法利得與犯罪間之聯結。申言之，洗錢防制法之立法
    目的，在於防範及制止因犯第3條所列之特定犯罪而取得或
    變得之財物或財產上利益及其之孳息，藉由包含處置（即將
    特定犯罪所得直接予以移轉或變更）、分層化（即以迂迴層
    轉、化整為零之多層化包裝方式，掩飾或隱匿特定犯罪所得
    ）及整合（即收受、持有或使用他人之特定犯罪所得，使之
    回流至正常金融體系，而得以合法利用享受）等各階段之洗
    錢行為，使其形式上轉換成為合法來源，以掩飾或切斷特定
    犯罪所得與犯罪之關聯性，而藉以逃避追訴、處罰。是特定
    犯罪之正犯實行特定犯罪後，為掩飾、隱匿其犯罪所得財物
    之去向及所在，而令被害人將款項轉入其所持有、使用之他
    人金融帳戶，並由該特定犯罪正犯前往提領其犯罪所得款項
    得手，如能證明該帳戶內之款項係特定犯罪所得，因已被提
    領而造成金流斷點，該當掩飾、隱匿之要件，該特定犯罪正
    犯自成立一般洗錢罪之正犯（最高法院108年台上字第3101
    號判決要旨參照）。
　2.本案被告就其提供帳戶並轉匯匯入款項之行為，既可預見係
    收受並移轉詐騙款項，且知悉其提領款項交付後將形成金流
    斷點，則其從事該提轉匯行為，自屬洗錢行為。
  ㈢故核被告吳岱諺上開所為，係犯洗錢防制法第14條第1項之一
    般洗錢罪及刑法第339條第1項之詐欺取財罪。被告係前揭犯
    罪之正犯而非幫助犯，已詳如前述，公訴人認被告均屬幫助
    犯，尚有未洽，附此敘明。被告與「謝喬飛」彼此相互利用
    ，各自分擔實施部分犯罪行為，則被告與「謝喬飛」間有犯
    意聯絡及行為分擔，應論以共同正犯。被告所犯詐欺取財罪
    與一般洗錢罪，均係為達向告訴人詐得款項之單一犯罪目的
    ，且實行行為具有局部同一，應係以一行為觸犯詐欺取財罪
    及一般洗錢罪，為想像競合犯，應依刑法第55條規定，從較
    重之一般洗錢罪處斷。告於本院準備程序及審理時就一般洗
    錢犯行自白不諱，應依洗錢防制法第16條第2項規定，減輕
    其刑。
  ㈣爰以行為人之責任為基礎，審酌被告欠缺尊重他人財產權之
    觀念，輕率交付本案帳戶資料，使不詳之人實行詐欺犯罪所
    用，致告訴人受有損失，助長財產犯罪風氣，同時該轉匯行
    為亦使該他人製造金流斷點，增加告訴人尋回遭詐騙款項及
    檢警查緝犯罪之困難，危害人民財產安全及社會交易秩序，
    誠無足取，惟念本案尚無證據證明被告有因本案犯行獲取任
    何所得，又被告無前案紀錄，此有臺灣高等法院被告前案紀
    錄表可參，素行尚佳，犯後坦承犯行，且和告訴人調解成立
    ，有本院調解程序筆錄在卷可參，並已賠償告訴人所受損害
    ，有轉帳明細表附卷可稽，而獲得告訴人之諒解，兼衡被告
    自陳目前就讀大學中、經濟狀況小康（見本院卷第52頁）等
    一切情狀，量處如主文所示之刑，併諭知罰金易服勞役之折
    算標準。
  ㈤被告前未曾因故意犯罪受有期徒刑以上之宣告等情，有臺灣
    高等法院被告前案紀錄表可佐，本院審酌刑罰之功能，不惟
    在於懲罰犯罪，撫平被害人之身心創痛、平衡社會之正義感
    情，更寓有藉由刑罰，使被告悔悟犯罪之惡害，期能改過自
    新，重新復歸於正常社會等預防目的，被告提供本案帳戶資
    料，致告訴人受有損害，固有不該，惟被告並非整體犯罪計
    畫之主謀、實行者或實際獲利者，行為可責難性較低，亦未
    從中賺得報酬，又被告自本案為警查獲時起至判決時止，均
    未遭查獲其他刑事不法行為，犯後業已坦認犯行，積極表達
    和告訴人調解意願，並已與告訴人調解成立後予以賠償，堪
    認被告對於社會規範之認知並無重大偏離，行為控制能力亦
    無異常，經此偵、審程序及刑之宣告後，應能知所警惕而無
    再犯之虞，是認其所受刑之宣告以暫不執行為當，爰依刑法
    第74條第1項第1款規定，併宣告如主文所示之緩刑期間，以
    啟自新。
六、被告始終否認取得報酬，卷內亦無具體事證可證明被告有因
    提供本案帳戶及依指示轉匯款項之行為，而獲得任何犯罪所
    得，依前揭說明，不予宣告沒收或追徵價額。
據上論斷，應依刑事訴訟法第273條之1第1項、第299條第1項前
段，洗錢防制法第14條第1項、第16條第2項，刑法第11條、第28
條、第339條第1項、第55條、第42條第3項、第74條第1項第1款
，刑法施行法第1條之1第1項，判決如主文。
本案經檢察官黃永福提起公訴，檢察官陳君瑜到庭執行職務。
中　　華　　民　　國　 111　　年　　4   月 　　28  　日
                  刑事第二庭  法  官 黃光進           
以上正本證明與原本無異。
如不服本判決應於收受送達後20日內向本院提出上訴書狀，並應
敘述具體理由；其未敘述上訴之理由者，應於上訴期間屆滿後20
日內向本院補提理由書（均須按他造當事人之人數附繕本）「切
勿逕送上級法院」。
告訴人或被害人如不服判決，應備理由具狀向檢察官請求上訴，
上訴期間之計算，以檢察官收受判決正本之日起算。
                              書記官  李噯靜   
中　　華　　民　　國　  111   年　　4    月　 28 　日 
附錄本案論罪科刑法條：
中華民國刑法第339條
意圖為自己或第三人不法之所有，以詐術使人將本人或第三人之
物交付者，處五年以下有期徒刑、拘役或科或併科五十萬元以下
罰金。
以前項方法得財產上不法之利益或使第三人得之者，亦同。
前二項之未遂犯罰之。

洗錢防制法第14條
有第二條各款所列洗錢行為者，處七年以下有期徒刑，併科新臺
幣五百萬元以下罰金。
前項之未遂犯罰之。
前二項情形，不得科以超過其特定犯罪所定最重本刑之刑。